臺灣高等法院臺南分院民事裁定
110年度抗字第107號
抗  告  人  張竣傑  


相  對  人  劉雪滿  
上列當事人間聲請假扣押事件，抗告人對於中華民國110年5月14
日臺灣嘉義地方法院110年度全字第22號所為裁定提起抗告，本
院裁定如下：
    主  文
原裁定廢棄。
抗告人提供新臺幣165萬元為相對人供擔保後，得對於相對人之
財產於新臺幣4,930,225元範圍內為假扣押。
相對人如為抗告人供擔保金新臺幣4,930,225元或將抗告人請求
之金額提存後，得免為或撤銷假扣押。
抗告及聲請費用由相對人負擔。
    理  由
一、本件聲請及抗告意旨略以：兩造原為夫妻，共同購買坐落嘉
    義縣○○鎮○○○段000○0地號土地（下稱系爭土地），登記應有
    部分各2分之1，並在其上興建農舍（下稱系爭農舍），然系
    爭農舍僅興建至2樓，相對人即於民國104年11月15日捲款離
    家，抗告人遂自行貸款負擔費用持續擴大增建、外牆裝修、
    室內貼磁磚、樓梯扶手、室內裝修、庭園造景、植栽。嗣兩
    造於107年5月22日協議離婚，系爭土地及系爭農舍經原法院
    108年度訴字第845號判決應予變價分割，其賣得價金按兩造
    各2分之1比例分配確定後，已經相對人聲請強制執行，並經
    原法院109年度司執字第11371號強制執行事件拍賣變價及作
    成分配表在案（下稱系爭執行事件）。惟相對人離家後，抗
    告人自行負擔費用獨自完成其中增建部分之價值為新臺幣（
    下同）9,860,450元，而相對人因添附取得其中2分之1即4,9
    30,225元應屬不當得利（下稱系爭不當得利）。抗告人已向
    原法院起訴請求返還系爭不當得利。茲因相對人自離家時起
    至107年3月26日（夫妻剩餘財產分配基準日），2年4個月即
    領取存款、變賣汽機車及保險等共計9,507,081元，且絕大
    多數款項不知去向，於夫妻剩餘財產分配基準日時所剩之存
    款僅53,270元，幾無財產可再處分，其目的顯然是意圖隱匿
    婚後財產，而以相對人因系爭執行事件可獲分配金額為10,1
    53,540元（下稱系爭案款），如任其領取完畢後，即無任何
    財產可供扣押以清償抗告人之系爭不當得利債權，自有假扣
    押之必要。原裁定以抗告人就假扣押之原因未予釋明為由，
    而駁回抗告人假扣押之聲請，尚有未洽。為此，提起抗告，
    請求廢棄原裁定，准許抗告人提供擔保，將相對人所有財產
    在4,930,225元範圍內予以假扣押等語。
二、按債權人就金錢請求或得易為金錢請求之請求，欲保全強制
    執行者，得聲請假扣押；假扣押非有日後不能強制執行或甚
    難執行之虞者，不得為之；請求及假扣押之原因應釋明之；
    前項釋明如有不足，而債權人陳明願供擔保或法院認為適當
    者，法院得定相當之擔保，命供擔保後為假扣押，民事訴訟
    法第522條第1項、第523條第1項、第526條第1項、第2項分
    別定有明文。揆諸假扣押制度係為保全強制執行而設，假扣
    押之聲請，固須有將來不能執行或執行困難之虞，始得為之
    ，然其情形並不以債務人浪費財產，增加負擔或就其財產為
    不利益之處分，將達於無資力之狀態，或債務人移住遠處、
    逃匿無蹤或隱匿財產為限。又所謂釋明者，係指依當事人之
    陳述及提出之相關證據，足使法院得薄弱之心證，信其事實
    上之主張大概為如此時，即可認已盡釋明之責任。且依前開
    規定，只須債權人有所釋明，縱未達到使法院產生較薄弱之
    心證，相信其主張之事實大致可信之程度，亦應屬釋明不足
    ，而非全無釋明之情形，如債權人陳明願供擔保或法院認為
    適當者，法院得予酌定相當之擔保，命供擔保後為假扣押。
三、經查：
  ㈠抗告人就其主張之請求及其原因事實，已據提出民事起訴狀
    、原法院109年度家簡上字第1號民事判決、原法院民事執行
    處定期於110年4月22日實行分配函及所附分配表等影本為證
    ，足認抗告人對於本案請求及其原因事實已為釋明。又假扣
    押為保全程序，並非確定私權之訴訟程序，而抗告人就其請
    求之原因僅負釋明之責，至其本案債權（系爭不當得利債權
    ）是否確實存在，則非保全程序所應審認之事項，併此敘明
    。
  ㈡抗告人又主張相對人自離家時起至107年3月26日（夫妻剩餘
    財產分配基準日），2年4個月即領取存款、變賣汽機車及保
    險等共計9,507,081元，且絕大多數款項不知去向，於夫妻
    剩餘財產分配基準日時所剩之存款僅53,270元，幾無財產可
    再處分，其目的顯然是意圖隱匿婚後財產，自有於系爭不當
    得利債權範圍內，假扣押相對人因系爭執行事件可獲分配系
    爭案款之必要，若任其領取完畢後，將無任何財產可供清償
    系爭不當得利債權等情，亦據提出前述原法院109年度家簡
    上字第1號民事判決、原法院民事執行處定期分配函及所附
    分配表等為憑，且有本院公務電話查詢紀錄表（系爭執行事
    件案款尚未分配完畢）在卷可參。衡酌相對人於104年11月4
    日可支配之存款金額為9,052,105元，惟至107年3月26日（
    夫妻剩餘財產差額分配基準日）僅餘51,564元，減少存款金
    額為9,000,541元（見原法院109年度家簡上字第1號民事判
    決附表六編號1至5），又其於該基準日之婚後財產僅為1,98
    8,732元（含存款53,270元）（見原法院109年度家簡上字第
    1號民事判決附表一），稽以其名下之系爭土地及系爭農舍
    已經系爭執行事件予以拍賣變價，將其財產形態由不動產轉
    換為流動性甚強且易於隱匿之現金，依一般社會通念而為觀
    察，足徵抗告人主張如任由相對人領取系爭案款，其對於相
    對人之系爭不當得利債權，將有日後不能強制執行或甚難執
    行之虞之情形，難謂全然無據。
　㈢是以，綜合上情以觀，抗告人為假扣押請求之原因，應認已
    為相當之釋明，僅其釋明程度尚有不足，而其既陳明願供擔
    保以補釋明之不足，則依前揭規定及說明，抗告人所為本件
    假扣押之聲請，應予准許。又抗告人請求之原因債權為系爭
    不當得利債權，並非夫妻剩餘財產差額分配請求債權，則其
    請求依民事訴訟法第526條第4項規定酌定命供擔保金額，應
    有誤會，附此敘明。
四、綜上所述，抗告人聲請對相對人之財產於系爭不當得利債權
    範圍內予以假扣押，其就假扣押之請求及原因已為釋明，僅
    係假扣押原因之釋明尚有不足，惟其既已陳明願供擔保以補
    釋明之不足，依據民事訴訟法第526條第1項及第2項之規定
    ，應予准許。從而，原裁定以抗告人就假扣押之原因未予釋
    明為由，駁回抗告人假扣押之聲請，尚有未洽。抗告意旨以
    前揭情詞，指摘原裁定不當，為有理由，爰由本院將原裁定
    予以廢棄，並裁定如主文第2項所示。又按假扣押裁定內，
    應記載債務人供所定金額之擔保或將請求之金額提存，得免
    為或撤銷假扣押，民事訴訟法第527條定有明文。觀其立法
    意旨，乃鑑於假扣押制度，係在保全債權人金錢債權將來之
    執行，因此債務人如提供所定金額之擔保或將請求之金額提
    存，即足以達保全目的，自無實施假扣押之必要。則本件併
    依前揭規定，裁定如主文第3項所示。
五、據上論結，本件抗告為有理由，爰裁定如主文。
中　　華　　民　　國　　110 　年　　6 　　月　　1 　　日
                  民事第六庭    審判長法  官  吳上康
                         
                                      法  官  王浦傑

                                      法  官  張季芬
上為正本係照原本作成。
本裁定除以適用法規顯有錯誤為理由外，不得再抗告。如提再抗
告，應於收受送達後十日內向本院提出再抗告狀（須附繕本），
並繳納再抗告費新臺幣一千元。
提起再抗告應委任律師或具有律師資格之人之委任狀；委任有律
師資格者，另應附具律師資格證書及釋明委任人與受任人有民事
訴訟法第466條之1第1項但書或第2項所定關係之釋明文書影本。
中　　華　　民　　國　　110 　年　　6 　　月　　1 　　日

                                      書記官  郭馥萱
【附註】
民事訴訟法第495條之1第2項準用同法第466條之1第1、2項規定
：
⑴對於第二審判決上訴，上訴人應委任律師為訴訟代理人。但上
  訴人或其法定代理人具有律師資格者，不在此限。
⑵上訴人之配偶、三親等內之血親、二親等內之姻親，或上訴人
  為法人、中央或地方機關時，其所屬專任人員具有律師資格並
  經法院認為適當者，亦得為第三審訴訟代理人。
民事訴訟法第466條之2第1項：
上訴人無資力委任訴訟代理人者，得依訴訟救助之規定，聲請第
三審法院為之選任律師為其訴訟代理人。